臺灣高等法院高雄分院刑事判決　　　　　　　　　　九十年度上易字第二九號
　　上　訴　人
　　即　被　告　甲○○
右上訴人因竊盜案件，不服臺灣高雄地方法院九十年度易字第三二三號中華民國九
十年十月八日第一審判決（起訴案號：九十年度偵字第一二八六八號），提起上訴，
本院判決如左：
    主  文
原判決撤銷。
甲○○無罪。
    理  由
一、公訴意旨略以：被告甲○○於民國九十年四月二十一日凌晨三時許，意圖為自己
    不法之所有，以螺絲起子等工具破壞高雄市苓雅區○○○路二六八號鐵門鎖並割
    壞紗門等安全設備，侵入乙○○住宅內，竊取乙○○之子賴舒凡所有之現金新台
    幣（下同）一百十三元及身分證、健保卡、學生證、駕照各一枚，提款卡二枚，
    得手後旋為乙○○發覺，被告乃將賴宅二樓鐵窗毀壞後逃逸，經乙○○追出屋外
    ，被告來不及騎乘車號ＸＳＬ─一五０號重型機車，倉皇逃離，留下該機車及拖
    鞋乙雙、螺絲起子一支，經乙○○報警循線查悉現場機車平素由被告騎用，因認
    被告涉犯刑法第三百二十一條第一項第一、二、三款加重竊盜罪嫌云云。
二、本件公訴人認被告甲○○涉有上開被訴罪嫌，係以被告雖辯稱案發時伊與女友陳
    冠伶在家睡覺，但查證人陳冠伶於當日凌晨一時許即離開被告住所，且當時被告
    機車尚置於其宅前等情，亦據證人陳冠伶於警訊時供述甚明。又被告經被害人乙
    ○○當庭指認，亦確定係侵入其住宅竊盜之人，復有車號ＸＳＬ─一五０號重型
    機車乙台、拖鞋乙雙、螺絲起子乙把扣案及相片五幀在卷足憑為其論據。
三、按犯罪事實應依證據認定之，無證據不得推定其犯罪事實；不能證明被告犯罪者
    ，應諭知無罪之判決，刑事訴訟法第一百五十四條、第三百零一條第一項定有明
    文。又認定不利於被告之事實，須依積極證據，苟積極證據不足為不利於被告事
    實之認定時，即應為有利於被告之認定，更不必有何有利之證據；又認定犯罪事
    實所憑之證據，雖不以直接證據為限，間接證據亦包括在內，然而無論直接或間
    接證據，其為訴訟上之證明，須於通常一般之人均不致有所懷疑，而得確信其為
    真實程度者，始得據為有罪之認定，倘其證明尚未達此一程度，而有合理懷疑存
    在時，事實審法院復就其心證上理由與以闡述，敘明其如何無從為有罪之確信，
    因而為無罪之判決，尚不得任意指為違法，最高法院三十年上字第八一六號判例
    、七十六年台上字第四九八六號判例可資參照。
四、訊據上訴人即被告甲○○（下稱被告）堅決否認有右揭竊盜犯行，辯稱：伊白天
    上午在大丹大賣場工作到下午三、四點鐘下班，晚上有時會到住家附近撞球場工
    作，九十年四月二十一日凌晨案發時，伊與女友陳冠伶在家中睡覺，陳冠伶何時
    離去伊並不清楚，伊所使用之機車本來在家中，為何在案發現場出現，伊不知情
    ，事後由鄰居陳進步處得悉，案發當天清晨伊兄長洪銘志有騎乘該部機車外出，
    伊兄洪銘志的體格、面貌均與伊相似等語。經查：
（一）被告甲○○自警訊、偵查、原審及本院審理中，始終否認有上開竊盜犯行，並
      均堅稱：伊當時係在家中睡覺並無外出等語一致在卷。
（二）證人即被告之鄰居陳進步於本院調查時到庭證稱：「（九十年四月二十一日）
      當天凌晨我回家，我有看到被告的哥哥（洪銘志）騎被告的機車外出，不久警
      察就來我家按門鈴，要我告訴被告的家人說被告的機車有牽涉竊盜案，因被告
      家門鈴壞了，警察才按我家門鈴，被告的哥哥與被告兩人體型很相似」等語明
      確（見本院卷第三十三頁），核與證人即被告之兄洪銘志於本院調查時自承：
      「（九十年四月二十一日凌晨二、三點時你有無騎ＸＳＬ－一五０號機車外出
      到福德一路二八一號去偷東西？）那機車是我騎出去的，但我沒有偷東西，‧
      ‧‧‧，那天我是騎車去打撞球，但機車就不見了」等語（見本院卷第四十三
      頁），及被告於本院調查時陳稱：我哥當天清晨有打我的手機給我說機車不見
      了，要我去報案，時間幾點我忘記了，我尚未報案警察就打電話到我家等情相
      符（見本院卷第四十五頁），是堪認當日凌晨二、三點左右騎乘停在被告住處
      外之上開機車外出者係被告之兄洪銘志而非被告。
（三）證人即告訴人乙○○雖於偵查及原審中到庭證稱：「‧‧‧‧小偷開機車第一
      道鎖時，我喊賊，小偷慌張逃走，所以我有看到他的臉，就是今日庭上之被告
      甲○○」等語（見偵查卷第九頁反面及第十頁正面、原審卷第十五頁），惟經
      本院借提被告之兄即證人洪銘志（目前因另案羈押中）到庭後，告訴人初雖證
      稱：「我當天看到的是沒有戴眼鏡，而且頭髮長長的與現在的證人他有戴眼鏡
      ，且頭髮剪短不太一樣」等語，然經本院當庭諭知證人洪銘志將眼鏡拿下後，
      告訴人乙○○復指稱：「不過證人把眼鏡拿下來以後，仔細跟被告比較結果，
      體型與面貌都很相似，我真的沒有辦法確實確定哪位是真正的竊盜嫌疑人」等
      語在卷（見本院卷第四十三頁），又被告之兄即證人洪銘志係六十八年十二月
      十八日生，與被告相差不及三歲，體型相近，目前服役中，因另涉犯強盜案羈
      押於南部軍事法院，故其頭髮剪短，與本件案發當時髮型不同亦屬當然，且告
      訴人乙○○目睹竊嫌從其家二樓破窗而出，時間短暫，當時又係晚上，致有可
      能將被告之兄洪銘志誤認為被告其人，不悖常情，告訴人既有誤認可能，自不
      得遽以告訴人於偵查及原審中之指訴作為被告確有竊盜犯行之依據。
（四）公訴人所指證人即被告女友陳冠伶於原審中到庭結證：「（問：九十年四月二
      十日晚上至二十一日早上有至被告家中？）有，我於二十日晚上七、八點去他
      家，二十一日凌晨一點多離開，離開時被告在睡覺」等語，僅足以證明被告於
      凌晨一點多時尚在家中熟睡，尚無從以之推認陳冠伶離開後，被告即騎乘前開
      機車至告訴人住處行竊，況證人陳冠伶上開證詞，經核亦與被告於警訊及偵查
      中所稱：伊當時已熟睡，不知道陳冠伶何時離去等語無違（九十年四月二十一
      日警訊筆錄、見偵查卷第九頁反面）。至證人陳冠伶於警訊中雖證稱：「（問
      ：當時你要離開甲○○家時，他騎用之ＸＳＬ─一五０號重型機車停放於何處
      ？）當時該車停放於他家門口」等語（警卷九十年五月九日警訊筆錄），惟經
      本院訊問證人洪銘志，其自陳：九十年四月二十一日凌晨二、三點時伊騎該機
      車出去打撞球等語，已如前述，顯見當日凌晨一點多陳冠伶離開時，上開機車
      確實尚在被告住處外，嗣方由被告之兄長洪銘志騎乘該機車外出，是不足以證
      人陳冠伶上開證詞作為對被告不利認定之依據。
（五）另扣案之螺絲起子乙把及拖鞋乙雙，被告否認為其所有，本院查無證據足證上
      開螺絲起子及拖鞋，為被告持有供行竊之物，該扣案物亦不能證明被告確有本
      件竊盜犯行。
五、綜上所述，公訴人起訴被告竊盜所憑證據尚有令人懷疑之處，無法確信足以作為
    被告竊盜犯行認定之依據。此外復查無其他積極證據足認被告有竊盜犯罪，依前
    開說明，自屬竊盜犯罪不能證明，原審未予詳查，遽認被告竊盜有罪並予科刑，
    自有未洽，被告上訴意旨否認竊盜犯罪，即為有理由，應由本院撤銷改判，另為
    無罪之諭知。
六、被告之兄洪銘志（六十八年十二月十八日生、身分證字號：Ｚ00000000
    0號、住高雄市苓雅區○○○路三三五巷四弄三號、目前另案羈押在國防部南部
    地方軍事看守所）涉有上開竊盜犯嫌，應另由檢察官依法偵辦，附此說明。
據上論斷，應依刑事訴訟法第三百六十九條第一項前段、第三百六十四條、第三百零
一條第一項，判決如主文。
本案經檢察官郭振昌到庭執行職務。
中    華    民    國     九十一     年       一       月      二十五    日
                              臺灣高等法院高雄分院刑事第七庭
                                  審判長法官  李春昌
                                        法官  黃憲文
                                        法官  莊飛宗
右正本證明與原本無異。
不得上訴。
                                      書記官  張明賢
中    華    民    國     九十一     年       一       月      二十八    日
                                                                        Ｋ
